最高法院刑事判決　　　　　　　　　　　　　　　八十八年度台上字第六五○二號
　　上　訴　人　甲○○
右上訴人因殺人案件，不服台灣高等法院花蓮分院中華民國八十六年九月十日第二審
更審判決（八十六年度上更(一)字第六○號，起訴案號：台灣台東地方法院檢察署八十
四年度偵字第一八一四號），提起上訴，本院判決如左：
    主  文
上訴駁回。
    理  由
按刑事訴訟法第三百七十七條規定：上訴於第三審法院，非以判決違背法令為理由，
不得為之。是提起第三審上訴，應以原判決違背法令為理由，係屬法定要件。如果上
訴理由狀並未依據卷內訴訟資料，具體指摘原判決不適用何種法則或如何適用不當，
或所指摘原判決違法情事，顯與法律規定得為第三審上訴理由之違法情形，不相適合
時，均應認其上訴為違背法律上之程式，予以駁回。本件原判決維持第一審論處上訴
人甲○○共同殺人罪刑之判決，駁回其在第二審之上訴。係綜核上訴人及共同被告楚
志華之部分自白，證人謝雅萍之證詞暨相驗屍體證明書、驗斷書、勘驗筆錄、現場照
片等證據為論據，認定韓立明（通緝中）於民國八十四年八月二十九日晚上，因不滿
楚志華（另案由空軍後勤司令部審理中）所有借予向是一騎用之機車，經向是一轉借
予友人騎用未還，遂命其聯絡借車者於當晚十一時許，前往向是一在台東縣台東市○
○街七巷五號住宅前談判交車。旋即邀上訴人及綽號「永豐」之不詳姓名成年男子於
當晚十時許，在同市○○○路五十六巷六號會合，由韓立明駕駛自用小客車攜帶二尺
長之長刀乙把，搭載上訴人、向是一、楚志華及「永豐」者同往約定地點埋伏。向是
一因無法聯絡借車者，乃電請謝雅萍將所有機車牽往上開地點替換，謝雅萍則央請曾
添福駕駛自用小客車於當晚十一時三十分許載抵現場，上訴人、韓立明、楚志華及「
永豐」者，未查明究竟即基於共同殺人之犯意，由上訴人及楚志華趨前，站立兩旁以
防曾添福逃走；韓立明則上前打開車門，先用刀鞘毆打曾添福，並欲拉在駕駛座上之
曾添福下車；「永豐」者則持石塊砸破車後玻璃，曾添福被毆倒車，車門碰到韓立明
，韓立明即將刀鞘拔起持二尺長刀猛刺曾添福頭、胸部等處多下，致曾添福頭右後部
、左胸、左上臂、左肩部受傷，昏迷倒地，坐於駕駛座旁之謝雅萍見狀，驚慌大叫救
命，上訴人與韓立明等人見已得逞，始共同駕車倉皇逃逸，曾添福經送醫急救，終因
胸內出血、心肺衰竭，延至同日晚上十一時三十分許不治死亡之事實，已詳其所憑
之證據及認定之理由。而以上訴人所辯：伊既未持刀殺人，亦未取石塊砸車，只是站
在車旁未曾參與殺人之行為云云，為卸責飾詞，不足採信，亦於理由內逐一指駁。復
說明上訴人與韓立明等人在台東市○○○路五十六巷六號會合時已知韓立明向朋友借
刀，猶與之軀車同往現場，迨抵達現場後又與楚志華站立兩旁防止曾添福脫跑，並曾
欲拉曾某下車未果等情，足認其與韓立明等人有犯意之聯絡及行為之分擔，而為共同
正犯無疑。又長刀為利器，頭胸部為人體要害，如以長刀刺人頭、胸部足以致人於死
，為上訴人等人所能預見，猶執意為之；被害人受創甚重，益見其有殺人之犯意灼明
，核上訴人所為係犯刑法第二百七十一條第一項之殺人罪等情綦詳。所為論斷，俱有
卷內證據資料足憑，從形式上觀察，原判決並無違背法令之情形存在。查共同實施犯
罪行為之人，在合同意思範圍以內，各自分擔犯罪行為之一部，相互利用他人之行為
，以達其犯罪之目的者，即應對於全部所發生之結果，共同負責。本件上訴人與韓立
明、楚志華及綽號「永豐」之人合力圍殺被害人，雖持刀下手刺殺被害人之人為韓立
明，上訴人僅分擔站立車旁防止被害人脫逃，並欲拉其下車之行為，但其既與韓立明
等人有犯意之聯絡，即應對全部所發生之結果共同負責，原判決以共同正犯論處上訴
人殺人罪責，洵屬正當合法。又查證據之取捨及證據之證明力如何，均屬事實審法院
得自由裁量、判斷之職權，苟其此項裁量、判斷，並不悖乎通常一般之人日常生活經
驗之定則或論理法則，又於判決內論其何以作此判斷之心證理由者，即不得任意指
摘其為違法，據為提起第三審上訴之合法理由。上訴意旨置原判決上開明確論斷於不
顧，對原審採證、認事及證據證明力之審判職權行使，任憑己見，再事爭執共同被告
楚志華及證人謝雅萍前後供詞有瑕疵，原審捨其有利於上訴人之供詞而不採，竟採不
利於上訴人之供述，其採證為違法云云。然其所指摘者，均為單純事實上之爭辯，要
非適法之第三審上訴理由。是上訴意旨所指摘原判決違法情事，顯與法律規定得為第
三審上訴理由之違法情形，不相適合。揆諸首開說明，其上訴為違背法律上之程式，
應予駁回。
據上論結，應依刑事訴訟法第三百九十五條前段，判決如主文。
中      華      民      國    八十八    年     十一     月     十八     日
                              最高法院刑事第六庭
                                  審判長法官  紀  俊  乾
                                        法官  楊  商  江
                                        法官  黃  正  興
                                        法官  林  茂  雄
                                        法官  王  居  財
      右正本證明與原本無異
                                              書  記  官
中      華      民      國    八十八    年     十一     月    二十五    日
